【裁判字號】    97,訴,3288
【裁判日期】    980504
【裁判案由】    偽證等
【裁判全文】
臺灣彰化地方法院刑事判決               97年度訴字第3288號
公  訴  人  臺灣彰化地方法院檢察署檢察官
被      告  丁○○
                    （現於臺灣臺中戒治所強制戒治中）
上列被告因偽證等案件，經檢察官提起公訴（97年度偵字第9634
號），本院判決如下：
    主  文
丁○○竊盜，累犯，處有期徒刑陸月；又證人，於檢察官偵查時
，於案情有重要關係之事項，供前具結，而為虛偽陳述，累犯，
處有期徒刑伍月。應執行有期徒刑拾月。
    犯罪事實
一、丁○○前因竊盜案件，經本院以87年度易字第1362號判決判
    處有期徒刑10月確定（第1案）；且因違反毒品危害防制條
    例案件，經本院以87年度易字第1363號判決判處有期徒刑10
    月確定（第2案）；又因違反懲治盜匪條例等案件，經本院
    以87年度訴字第732號判決判處有期徒刑8年確定（第3案）
    ，上開3案並經裁定應執行刑為有期徒刑9年6月，入監執行
    後，於95年4月7日縮短刑期假釋出監付保護管束。惟其因再
    犯竊盜案件，經本院以95年度易字第946號判決判處有期徒
    刑10月確定（第4案）；且因竊盜案件，經本院以95年度易
    字第1276號判決判處有期徒刑5月、7月，合併定應執行有期
    徒刑10月確定（第5案）。而其前揭第1、2、3案之假釋則遭
    撤銷，續入監執行殘刑1年3月又15日，並與上開第4、5案所
    處之刑接續執行。嗣因中華民國96年罪犯減刑條例於96年7
    月16日施行，其前揭第1、2、3案經本院以97年度聲減字第
    53號裁定減刑為有期徒刑5月、5月及8年（8年部分不減刑）
    ，並定應執行有期徒刑8年9月，而第4、5案同經本院以97年
    度聲減字第53號裁定減刑為有期徒刑5月、2月15日、3月15
    日，並定應執行有期徒刑10月。其第1、2、3案所餘殘刑6月
    15日與第4、5案所處應執行有期徒刑10月，經接續執行後，
    甫於民國97年3月3日執行完畢出監。
二、詎其仍不知悔改，先於97年5月23日上午8時40分許，在彰化
    縣北斗鎮○○里○○路○段「中華五金行」旁，見甲○○所
    持有使用之車牌號碼QX-0300號自小客車（登記為其父王獻
    堂所有）停放該處，竟意圖為自己不法之所有，徒手開啟當
    時並未上鎖之自小客車車門後，以鑰匙啟動電源方式駕駛該
    自小客車離去，得手後供己代步之用。另丁○○明知其於上
    揭時、地，單獨1人竊取上開車牌號碼QX-0300號自小客車，
    及遭竊之車牌號碼2581-LE號自用小貨車（車主為呂淑芳，
    車輛由乙○○保管使用，於97年5月9日凌晨1時50分許，在
    彰化縣北斗鎮○○里○○路468號前失竊）等2件竊盜犯行，
    均非丙○○所為，竟於97年7月29日14時31分許，在臺灣彰
    化地方法院檢察署97年度偵字第6281號竊盜案件偵查中，經
    該署檢察官以證人身分提訊到庭，並告以如恐因陳述致自己
    受刑事追訴或處罰，得拒絕證言，及諭知證人具結義務及偽
    證處罰後，其於供前具結，本應據實陳述，不得匿、飾、增
    、減，竟基於偽證之犯意，於以證人身分供前具結後，就該
    案情有重要關係之何人竊取前揭車牌號碼QX-0300號自小客
    車、2581-LE號自用小貨車此事項，虛偽陳述：「前揭2部車
    均為丙○○所竊取；97年5月9日丙○○駕駛前揭自小貨車載
    伊回家；97年5月23日丙○○駕駛前揭自小客車，並將該部
    自小客車的汽油抽出來加在丙○○自己的車子內，並將該自
    小客車棄置在警察尋獲地點，丙○○的車子則讓伊開走；伊
    願意指證丙○○竊車」等語，而對於案情有重要關係事項，
    為不實之證述，足使檢察官誤認丙○○為竊取前揭車輛之人
    ，而影響刑事案件偵查之正確性。
三、案經甲○○訴由彰化縣警察局北斗分局報請臺灣彰化地方法
    院檢察署檢察官及該署檢察官自動檢舉偵查起訴。
    理  由
壹、證據能力部分：
    按被告以外之人於審判外之陳述，雖不符刑事訴訟法第159
    條之1 至第159 條之4 之規定，而經當事人於審判程序同意
    作為證據，法院審酌該言詞陳述或書面陳述作成時之情況，
    認為適當者，亦得為證據。當事人、代理人或辯護人於法院
    調查證據時，知有第159 條第1 項不得為證據之情形，而未
    於言詞辯論終結前聲明異議者，視為有前項之同意，刑事訴
    訟法第159 條之5 定有明文。查本案全部卷證，公訴人及被
    告均不爭執其證據能力，本院復衡以該等供述證據作成時之
    情況，應為適當，是可認後述所引用證據之證據能力均無疑
    義，合先敘明。
貳、實體部分：
一、上開犯罪事實，業據被告丁○○於本院審理中供承不諱，就
    竊盜犯行部分，並經證人甲○○於97年5月23日、97年6月1
    日警詢時證述綦詳，且有贓物認領保管單1紙、彰化縣警察
    局車輛協尋電腦輸入單1份及現場查證照片4張在卷可憑；另
    就偽證犯行部分，亦據證人丙○○分別於97年9月19日警詢
    、97年10月16日偵查中及本院98年4月20日審理時證稱：前
    揭車牌號碼QX-0300號自小客車、車牌號碼2581-LE號自用小
    貨車均非伊所竊取等語明確，且有臺灣彰化地方法院檢察署
    97年度偵字第6281號之97年7月29日偵查筆錄（含丁○○出
    具之證人結文1紙）在卷可稽，足見被告上開自白核與事實
    相符，堪以採信。本件罪證明確，被告上開犯行均堪以認定
    ，應依法論科。
二、按刑法上之偽證罪，為形式犯，不以結果之發生為要件，證
    人於供前或供後具結而就案情有重要關係事項，故為虛偽陳
    述，其犯罪即成立，而該罪所謂於案情有重要關係之事項，
    則指該事項之有無，足以影響於裁判之結果者而言，至於其
    虛偽陳述，法院已否採為裁判或檢察官據為處分之基礎，或
    有無採為基礎之可能，皆於偽證罪之成立無影響（最高法院
    著有71年度臺上字第8127號判例、84年度臺上字第3949號判
    決可資參照）。又證人恐因陳述致自己或與其有刑事訴訟法
    第180條第1項關係之人受刑事追訴或處罰者，得拒絕證言，
    同法第181條定有明文。證人此項拒絕證言權，與被告之緘
    默權，同屬其特權，旨在免除證人因陳述不實而受偽證之處
    罰、或不陳述而受罰鍰處罰，而陷於困境。為確保證人此項
    拒絕證言權，刑事訴訟法第186條第2項明定證人有第181條
    之情形者，應告以得拒絕證言。但證人如經告知得拒絕證言
    ，而不拒絕證言，且經具結，而於案情有重要關係之事項為
    虛偽陳述時，即應令負偽證罪責（最高法院98年度臺上字第
    1285號判決意旨參照）。查被告於臺灣彰化地方法院檢察署
    97年度偵字第6281號（嗣為97年度偵緝字第513號）竊盜案
    件，經檢察官以證人身分訊問被告丁○○，並依據刑事訴訟
    法第181條、第186條第2項規定，告知其有行使「不自證己
    罪」之拒絕證言權，有前揭97年7月29日之偵訊筆錄在卷可
    憑，則被告丁○○不拒絕證言仍為供前具結後作證，自仍應
    負真實陳述之義務，被告於檢察官訊問是否偷竊上開車牌號
    碼QX-0300號自小客車、車牌號碼2581-LE號自用小貨車之犯
    行時，於案情有重要關係之事項，竟為撇清自己責任而積極
    為虛偽之陳述，導致司法公正受到影響，被告自應受偽證罪
    之處罰。
三、核被告丁○○所為，係犯刑法第320條第1項之普通竊盜罪及
    同法第168條之偽證罪。被告所犯上開普通竊盜、偽證之犯
    行，犯意各別，應予分論併罰。另被告虛偽陳述丙○○涉犯
    竊盜案件，復於偵查中自白偽證犯行，有其於97年10月16日
    之訊問筆錄1份在卷可稽（參見97年度偵緝字第513號偵查卷
    ，第21至24頁），被告於該虛偽陳述案件裁判確定前自白其
    偽證罪犯行，爰依刑法第172條規定，減輕其刑。又被告有
    上開犯罪事實欄所載之前科紀錄，有臺灣高等法院被告前案
    紀錄表、臺灣彰化地方法院檢察署刑案資料查註紀錄表各1
    份在卷可憑，其於有期徒刑執行完畢後，5年內故意再犯
    本件有期徒刑以上之罪，均為累犯，應分別依刑法第47條第
    1項之規定加重其刑，就偽證罪部分並依法先加重後減輕之
    。爰審酌被告丁○○之素行不佳（有竊盜等多項前科），及
    其犯罪之動機、目的、手段、本件所竊財物價值、對被害人
    所生損害（車牌號碼QX-0300號自小客車，業據被害人領回
    ），且經檢察官告以偽證罪責後，仍不盡其應為真實證言之
    義務，而虛偽陳述不實情節，可能造成司法機關基於其虛偽
    之證詞而為錯誤判斷，浪費訴訟資源，妨害國家司法之公正
    性，暨考量其智識程度及犯後已知坦承犯行、態度尚可等一
    切情狀，分別量處如主文所示之刑，並定其應執行刑，以示
    懲儆。
據上論斷，應依刑事訴訟法第299條第1項前段，刑法第168條、
第320條第1項、第47條第1項、第172條、第51條第5款、刑法施
行法第1條之1，判決如主文。
本件經檢察官陳信郎到庭執行職務。
中    華    民    國    98    年    5     月    4     日
                  刑事第七庭    審判長法  官  簡璽容
                                      法  官  胡宜如
                                      法  官  郭麗萍
以上正本證明與原本無異。
如不服本判決應於收受判決後10日內向本院提出上訴書狀，並應
敘述具體理由；其未敘述上訴理由者，應於上訴期間屆滿後20日
內向本院補提理由書（均須按他造當事人之人數附繕本）「切勿
逕送上級法院」。
告訴人或被害人對於判決如有不服具備理由請求檢察官上訴者，
其上訴期間之計算係以檢察官收受判決正本之日期為準。
中    華    民    國    98    年    5     月    4     日
                                      書記官  吳冠慧
附錄本案論罪科刑法條全文：
中華民國刑法第168條
於執行審判職務之公署審判時或於檢察官偵查時，證人、鑑定人
、通譯於案情有重要關係之事項，供前或供後具結，而為虛偽陳
述者，處7年以下有期徒刑。
中華民國刑法第320條
意圖為自己或第三人不法之所有，而竊取他人之動產者，為竊盜
罪，處5年以下有期徒刑、拘役或5百元以下罰金。
意圖為自己或第三人不法之利益，而竊佔他人之不動產者，依前
項之規定處斷。
前二項之未遂犯罰之。


司法院資訊處製作；財團法人民間司法改革基金會備份。
